臺灣高等法院高雄分院民事判決
                                      110年度金上字第2號
上  訴  人  蔡芳娒  

訴訟代理人  吳永茂律師 
            羅玲郁律師
訴訟代理人  侯昱安律師
被 上訴 人  戴輝雄  
訴訟代理人  洪士宏律師 
            甘芸甄律師 
            張湛律師
上列當事人間請求損害賠償事件，上訴人對於中華民國110 年4
月21日臺灣高雄地方法院109 年度金字第136 號第一審判決提起
上訴，本院於111年3月9日言詞辯論終結，判決如下：
    主  文
原判決關於命上訴人給付超過新臺幣壹佰拾貳萬柒仟伍佰元本息
，及該部分假執行之宣告，暨訴訟費用（除確定部分外）之裁判
均廢棄。
上開廢棄部分，被上訴人在第一審之訴及假執行之聲請均駁回。
其餘上訴駁回。
第一（除確定部分外）、二審訴訟費用由上訴人負擔十分之二，
餘由被上訴人負擔。
    事實及理由
一、被上訴人主張：訴外人吳光化（於民國106年4月10日死亡）
    係杉田生活事業股份有限公司（下稱杉田公司）之實際負責
    人，明知非銀行不得以收受存款、投資或其他名義，向不特
    定人吸收存款、資金，而約定或給付與本金顯不相當之紅利
    以經營業務，竟與任職該公司之同居女友賴淑惠（總稽核）
    、傅榮顯（執行副總）、康錦鳳（行政副總）、黃永芳（總
    經理）、吳孟叡（總經理）、董健仁（業務一部協理）、李
    清標（業務二部協理）、陳冠云（冠盈區總監）、徐志源（
    苗栗區總監兼任執行長）、康錦雪（高雄區總監）、徐翠鶯
    （淳耘區總監）、陳芳雪（旺財區總監）、陳玉珍（高屏區
    總監）、陳美秀（佳欣區總監）、陳宗賢（潮州區總監）、
    上訴人（立奕區總監）等人，分別以召開說明會、或透過各
    總監區招募欲參加之投資人、或遊說前來應徵之員工加入等
    方式，招攬不特定社會大眾投資「杉田生活服務契約」（下
    稱生活服務契約），約定保證期滿可取回本金，期間並可獲
    得名為「契約轉讓權益金」之顯不相當紅利，共同基於違反
    非銀行不得經營視同收受存款業務規定之犯意聯絡，共同犯
    銀行法第125條第1項之非法經營銀行業務罪。伊因上訴人與
    原審共同被告之不法行為，而投資杉田公司，分別以伊個人
    及伊妻梁嘉容之名義，投資如附表一、二所示之金額，爰依
    民法第184條第1項後段及第2項、第185條第2項之規定，求
    為判決上訴人應與其餘原審共同被告連帶給付被上訴人1039
    萬5000元及加計自刑事附帶民事起訴狀繕本送達最後一位被
    告之翌日起至清償日止，按年息5%計算之利息。
二、上訴人則以：梁嘉容先購買生活服務契約，被上訴人係經梁
    嘉容介紹而購買投資。被上訴人所簽訂之生活服務契約，為
    商品、服務買賣契約之性質，杉田公司設有數十家超商，上
    架及銷售之商品眾多，另有平行殯葬禮儀服務，簽約客戶可
    以所繳款項購買商品，亦可選擇殯葬服務，再從契約款中抵
    扣費用。且被上訴人在杉田公司亦擔任經理職務，也領業務
    獎金，被上訴人是自願投資，就其所受損害，與有過失等語
    ，資為抗辯。
三、原審判決就被上訴人如上聲明，判決上訴人應給付被上訴人
    815萬2375元及自107年5月29日起至清償日止，按週年利率5
    %計算之利息，並為附條件准、免假執行之宣告，及駁回被
    上訴人其餘之訴。上訴人不服，提起上訴請求：㈠原判決關
    於不利於上訴人部分均廢棄。㈡上開廢棄部分，被上訴人在
    第一審之訴及假執行聲請均駁回。被上訴人則請求駁回上訴
    。（原審駁回被上訴人其餘之訴部分，未據聲明不服而確定
    ）。
四、兩造不爭執事項：
  ㈠賴淑惠於102年3月18日進入杉田公司工作，嗣擔任總稽核，
    且係杉田公司實際負責人吳光化之同居人；康錦鳳於100年
    間擔任杉田公司業務經理，於101年擔任杉田業務協理，於1
    03 年擔任行政副總；黃永芳於101年7月1日擔任杉田公司高
    屏區總監，於104年6月1日擔任總經理迄105年3月22日遭辭
    退；徐志源於100年間擔任杉田公司苗栗區總監，於105年3
    月21日擔任執行長；傅榮顯自98年間進入杉田公司，歷任管
    理部經理、協理、行政副總、執行副總迄105年3月21日止；
    董健仁於103 年間擔任業務一部經理，於105 年晉升為業務
    一部協理，迄至105 年3 月10日離職；吳孟叡於100年間擔
    任杉田公司總經理，迄至102年4月離職；上訴人於105 年1 
    月至105 年6 月間擔任杉田公司立奕區總監；李清標於100
    年5月間擔任杉田公司冠盈區總監，於102年8月19日升任業
    務二部協理，並由其妻即陳冠云接任為冠盈區總監；康錦雪
    自103 年1 月間起擔任杉田公司高雄區總監；徐翠鶯自103 
    年10月間起擔任杉田公司淳耘區總監，至104 年10月止；陳
    芳雪於104 年6 月2 日至105 年6 月間擔任杉田公司旺財區
    總監；陳玉珍自104年6月1日起擔任杉田公司高屏區總監；
    陳美秀自103 年1 月間起擔任杉田公司佳欣區總監；陳宗賢
    自102年間起擔任杉田公司潮州區總監。
  ㈡杉田公司所推出之生活服務契約，內容可分為「一年期年繳
    型」、「三年期年繳型」、「六年期年繳型」及「三年期躉
    繳型」4種，「一年期年繳型」、「三年期年繳型」投資金
    額每單位初期為4萬元（103年12月31日改為5萬元），並保
    證契約期滿可取回本金及「契約轉讓權益金」之紅利1500元
    、1萬元，等同一年期年利率為3.75%（103年12月31日改為4
    %），三年期年利率為4.06%(103年12月31日改為4.21%)，「
    六年期年繳型」則為每單位每年繳交2萬元契約價金（103年
    12月31日改為2萬5000元），6年到期後可領回本金及「契約
    轉讓權益金」之紅利2萬元、2.5萬元，等同年利率4.42%，
    「三年期躉繳型」為一次繳12萬元，每年可領回「契約轉讓
    權益金」紅利5000元，期滿領回本金及第3年紅利5000元，
    年利率4%。
  ㈢上訴人因與原審共同被告賴淑惠、康錦鳳、黃永芳、徐志源
    、傅榮顯、董健仁、吳孟叡、李清標、陳冠云、康錦雪、徐
    翠鶯、陳芳雪、陳玉珍、陳美秀、陳宗賢共同參與杉田公司
    吸收資金之行為，共同違法經營銀行收受存款業務，共同犯
    銀行法第125條第1項前段或後段之非銀行經營銀行業務罪，
    經原審法院107年度金重訴字第2、4號、本院109 年度金上
    重訴字第14 、15號（下稱刑案）刑事判決判處罪刑，上訴
    人提起第三審上訴，尚未確定（惟上訴人否認犯行）。
  ㈣原審共同被告徐涵溱、何享運、許紜嘉、李鳳仙、梁金香、
　　韓美珍經刑案判決無罪確定。
五、本院判斷：
　㈠被上訴人之請求權是否罹於時效？
　⒈按消滅時效，自請求權可行使時起算；請求權，因15年間不
    行使而消滅。但法律所定期間較短者，依其規定，民法第12
    8條前段及第125 條定有明文。又民法第197 條第1 項規定
    ，因侵權行為所生之損害賠償請求權，自請求權人知有損害
    及賠償義務人時起，2 年間不行使而消滅。所謂知有損害及
    賠償義務人之知，係指明知而言。如當事人間就知之時間有
    所爭執，應由賠償義務人就請求權人知悉在前之事實，負舉
    證責任。被上訴人主張之侵權行為，發生時點為102 年10 
    月14日至105 年4月21日間，其所指上訴人前開犯行，係經
    臺灣高雄地方檢察署（下稱高雄地檢署）檢察官於107年3月
    26日以106年度偵字第12594、14014、15966、20073、20311
    、21711號及107年度偵字第5243、5244號提起公訴，被上訴
    人係於收受起訴書時始知悉上訴人有前述犯行乙節，除據被
    上訴人陳述明確外（原審卷第680頁），並有該起訴書可查
    （本院卷第105至122頁），足證被上訴人知悉賠償義務人之
    時間為107年3月26日之後。被上訴人係於107 年5月8日提起
    本件訴訟，有法院收文戳章之刑事附帶民事起訴狀可稽（附
    民卷第7 頁），則自被上訴人知悉有侵權行為及上訴人為賠
    償義務人時起，未逾時效期間。又縱依被上訴人於本院提出
    106年10月5日「苗警破詐騙集團吸金5年不法獲利3億」中時
    新聞網資料（本院卷第131頁），所稱其於當日方知悉杉田
    公司及上訴人所為係違法吸金之侵權行為等語，被上訴人之
    損害賠償請求權亦未罹於時效而消滅。
　⒉上訴人雖辯以：依被上訴人於刑案偵查中表示其對於上訴人
    違反銀行法乙情，已於 105 年 1 月 18 日遞狀提告，顯見
    被上訴人當時已知本件侵權行為事實，卻遲至 107 年5 月 
    8 日才提起本件民事訴訟，已逾2年時效云云，惟為被上訴
    人所否認。查被上訴人於106年6月19日偵查中固陳述：「…
    我今天剛剛有遞狀告另外一件還款期限剛剛到期，是105年1
    月22日，上次遞狀是105年1月18日」（本院卷第69頁），然
    被上訴人於106年6月19日接受偵訊當日確曾提出刑事自訴書
    ，自訴上訴人於105年1月間以杉田公司名義，保證獲利及還
    本，向其詐騙100萬元之事實，有該刑事自訴狀附於高雄地
    檢署105年度他字第8241號卷106年6月19日訊問筆錄後可稽
    。被上訴人陳稱其偵查中所述「上次遞狀105年1月18日」之
    語，係指伊向高雄地檢署提起告訴是針對105年1月18日投資
    之契約，並非伊於105年1月18日遞狀提出告訴，亦有被上訴
    人於105年1月18日以郵政劃撥向杉田公司交付100萬元（即
    附表二編號13所示收件日期為105年1月26日之投資款）之收
    據一紙足参（本院卷第214頁）。況被上訴人於105年3月15
    日仍劃撥繳款予杉田公司（如附表二編號14所示，見本院卷
    第125頁郵政劃撥繳款收據），足認被上訴人主張其於106年
    6月19日偵查中所稱之「105年1月18日」，絕非其遞狀提起
    告訴之日期，否則豈會再匯款投資等語，應屬可採。上訴人
    未能提出證據證明被上訴人曾於105年1月18日具狀對其提出
    違反銀行法之告訴，徒以被上訴人上開偵查中之陳述，主張
    被上訴人於105年1月18日對其提出刑事告訴，已知悉其有侵
    權行為，本件起訴已逾2年時效云云，自非可採。
　㈡上訴人是否有侵權行為？　
　⒈查杉田公司之負責人為吳光化，而杉田公司之登記項目為菸
    酒、飲料、五金等批發、不動產買賣、租賃、開發…等業務
    ，並未從事銀行業務之事實，有杉田公司及分公司基本資料
    查詢在卷可按（高雄地檢署105年度他字第9326號卷一第222
    、223頁），足見杉田公司非從事銀行業務之事實，應可認
    定。
　⒉杉田公司所推出之生活服務契約，其內容可分為「一年期年
    繳型」、「三年期年繳型」、「六年期年繳型」及「三年期
    躉繳型」4種，「一年期年繳型」、「三年期年繳型」投資
    金額每單位初期為4萬元（103年12月31日改為5萬元），並
    保證契約期滿可取回本金及「契約轉讓權益金」之紅利1500
    元、1萬元，等同一年期年利率為3.75%（103年12月31日改
    為4%），三年期年利率為4.06%（103年12月31日改為4.21%)
    ，「六年期年繳型」則為每單位每年繳交2萬元契約價金（1
    03年12月31日改為2萬5000元），6年到期後可領回本金及「
    契約轉讓權益金」之紅利2萬元、2.5萬元，等同年利率4.42
    %，「三年期躉繳型」為一次繳12萬元，每年可領回「契約
    轉讓權益金」紅利5000元，期滿領回本金及第3年紅利5000
    元，年利率4%之事實，為兩造所不爭，並有業務手冊、生活
    服務契約DM、商品介紹、各年期契約申購單、契約書可查（
    上開第9326號卷一第109至118、170至172、179至191頁，卷
    二第63、206頁，106年度他字第8591號卷第126至129頁，10
    6年度偵字第21711號卷第67頁反面至69頁）。觀該契約第3
    條第5款契約轉讓b約定：「契約屆期，甲方（指投資人）未
    提貨或使用其他服務，乙方（指杉田生活公司）同意贖回原
    訂購價格及轉讓權益金」（上開第9326號卷一第112頁），
    雖未明文約定返還本金或給付紅利，然依其文義，可知契約
    期滿後，投資人選擇不提貨或使用服務，杉田公司即應返還
    本金（即同意贖回原訂購價格），並支付名為轉讓權益金之
    紅利，核與銀行法第5條之1所稱「約定返還本金或給付相當
    或高於本金」之收受存款要件相當，而符合銀行法第29條所
    定收受存款之要件。
　⒊依杉田公司與投資人簽訂之生活服務契約，其約定或發放予
    投資人之紅利，其利率為3.75%至4.42%不等，已如前述，而
    臺灣銀行98年至105年之一年期定存利率最高為年利率1.38%
    左右，有臺灣銀行一年期定儲利率歷史資料表附卷可稽（上
    開偵字第21711號卷第87至92頁），是杉田公司推出生活服
    務契約，而與投資人約定給付紅利之利率，將近3倍或3倍以
    上；而自西元2008年之全球金融危機以來，美國曾長期進行
    非常規貨幣政策（QE），致全球熱錢大增，金融陷於不穩定
    狀態，各國中央銀行為免銀行曝險維持金融穩定，因而採行
    低利率貨幣政策，然杉田公司推出上述各生活服務契約，其
    約定給付超過定存利率將近3倍或3倍以上之紅利，復於「商
    品介紹」中載明「增值、保本」、「而且公司給的權益金有
　　蓋過通膨的空間，且也有些微的增值，以儲蓄的角度來講，
    對客戶是有利於其他銀行的」（上開第9326號卷二第209頁
    反面），自足以吸引投資大眾投入金錢。是審酌杉田公司推
    出上開契約當時之經濟、社會狀況及一般金融機構存款利率
    等情，其各年期之生活服務契約，所約定或給付之紅利均確
    有顯著之超額，而屬銀行法第29條之1所定約定或給付與本
    金顯不相當之紅利甚明。
　⒋上訴人雖辯稱：生活服務契約可以購買超商商品，也有提供
    禮儀服務，並非屬單純收受存款之契約，與銀行法第29條所
    規定收受存款之要件不符云云。惟依銀行法第29條第1項規
    定及其立法目的，倘行為人與不特定民眾簽訂之合約，其內
    容係約定返還本金或給付相當或高於本金之行為，即屬吸收
    資金而違反經營收受存款業務，不因依該合約約定民眾可附
    帶獲取相關商品、服務之包裝手法，致影響其違法吸金之事
    實。查生活服務契約DM及商品介紹之內容（上開第9326 號
    卷二第63頁正反面、206至210頁）觀之，均係強調該契約可
    「滿期贖回（本金）」、提供「增值金（紅利）」、「保值
    又增值」，且可抗通膨，並計算出高額年利率吸引各投資人
    ，足徵該生活服務契約係向投資人強調所吸收之資金不但於
    期滿後返還，更可提供紅利予各投資人，自屬存款契約。至
    該契約雖提供商品之購買或禮儀之服務，然依該契約DM係稱
    有抵購之權益，亦即投資人如使用該商品或服務，須自其契
    約價額（本金）中扣除該商品、服務之價格，換言之，杉田
    公司只是將原應返還之本金、紅利，於扣抵禮儀服務或商品
    價格後，如有剩餘，仍須返還予投資人，可見投資人購買生
    活服務契約，重點在於期滿時領回本金及名為轉讓權益金之
    紅利，並非到超商購買商品或使用禮儀服務，是該契約有商
    品買賣及服務使用之約定，無非是杉田公司為了掩飾其違法
    吸金行為之包裝手法，自不因此影響其違法吸金之事實。故
    上訴人上開所辯，不足憑採。
  ⒌按違反保護他人之法律，致生損害於他人者，負賠償責任。
    共同不法侵害他人之權利者，連帶負損害賠償責任，民法第
    184條第2項、第185條第1項前段定有明文。又除法律另有規
    定者外，非銀行不得經營收受存款，銀行法第29條第1項定
    有明文。此項規定，旨在保障存款人權益，使其免受不測之
    損害，自屬保護他人之法律。同法第29條之1規定，以借款
    、收受投資、使加入為股東或其他名義，向多數人或不特定
    之人收受款項或吸收資金，而約定或給付與本金顯不相當之
    紅利、利息、股息或其他報酬者，以收受存款論。係為保障
    社會投資大眾之權益，及有效維護經濟金融秩序，而將此種
    脫法收受存款行為擬制規定為收受存款。故有違反銀行法而
    造成損害，違反銀行法之人均應負損害賠償責任（最高法院
    103年度台上字第1198號判決意旨參照）。經查：
　①杉田公司非從事銀行業務，其所推出之各年期生活服務契約
    ，係屬吸收資金之投資契約，已如前述，自屬法人違反銀行
    法第29條第1項之非銀行不得經營收受存款業務行為。吳光
    化係杉田公司負責人，主導該公司全部業務之決策及執行，
    並將該公司向投資人所收受之投資款項為統籌、運用等情，
    業據原審共同被告即杉田公司出納李鳳仙於刑案第一審審理
    中證稱：公司如果要匯款、提款，都是由董事長吳光化指示
    等語（刑案一審卷六第162頁反面），及會計許紜嘉證稱：
    杉田公司之資金運用係由董事長吳光化所決定等語明確（刑
    案一審卷六第167頁反面）。吳光化身為杉田公司負責人，
    推出杉田契約吸收存款，而得自由運用所收受之資金，該當
    銀行法第125條第3項法人之行為負責人，違反非銀行不得經
    營收受存款業務之行為。
　②上訴人自105年1月間起擔任立奕區總監，而杉田公司每月定
    期召開「總監經管會議」討論販售契約之業績、績效，參加
    成員包括上訴人與吳光化、賴淑惠、黃永芳、傅榮顯、康錦
    鳳、董健仁、徐志源、李清標、陳冠云、陳芳雪、徐翠鶯、
    康錦雪、陳美秀、陳玉珍、陳宗賢等人，並於總監會上報告
    業績目標，例如要賣多少業績等情，亦據原審共同被告董健
    仁於偵查中陳述明確（上開第9326 號卷三第104頁反面），
    且有杉田公司總監經管會議通知可按（106年度偵字第12594
    號卷第95、96、98頁），足認上訴人與參加會議之上開原審
    共同被告對於杉田公司有以販售生活服務契約吸收資金之事
    ，均屬知情。而上訴人自105年1月間起擔任總監，其與康錦
    雪、徐翠鶯、陳芳雪、陳玉珍、陳美秀、陳宗賢等人分屬各
    總監區之最高主管，除管理各該區業務銷售人員外，尚須定
    期前往總公司參與「總監經管會議」，並受吳光化指示達一
    定成數之業績要求，均屬杉田契約能否順利銷售、推廣之重
    要人員，而非僅單純追求銷售業績之業務人員，倘無各總監
    於各區致力於業務推動，杉田公司當無從達到龐大之吸金規
    模，堪認上訴人與各區總監及公司負責人吳光化間，均藉推
    出生活服務契約以招攬投資人加入投資之方式，吸收存款而
    約定給付與本金顯不相當之利益與各投資人，違反銀行法第
    29條第1項、第29條之1規定，就非法經營銀行業務之行為，
    有犯意聯絡及行為分擔，應成立共同侵權行為。上訴人辯稱
    ：伊非公司重要核心成員，亦無參與決策之能力，難認與吳
    光化等人有違反銀行法的犯意聯絡或行為分擔云云，不足採
    信。
　③又上訴人既應與各區總監及公司負責人吳光化間負共同侵權
    行為責任，自非僅就上訴人所招攬之投資始負賠償責任，且
    與上訴人有無投資購買生活服務契約亦無涉，是上訴人另以
    被上訴人所投資購買之生活服務約，非屬其負責地區，亦非
    其所招攬、經手，且其投資鉅額款項，亦因杉田公司倒閉而
    受有損害等情，抗辯其無須對被上訴人負侵權行為賠償責任
    云云，即非可採。
  ㈢被上訴人是否與有過失？
    按損害之發生或擴大，被害人與有過失者，法院得減輕賠償
    金額或免除之，民法第217條第1項固定有明文。惟所謂損害
    之發生，被害人與有過失者，須其過失行為亦係造成該損害
    發生之直接原因，始足當之。如損害之發生，因加害人一方
    之故意不法行為引起，被害人縱未採取相當防範措施或迴避
    手段，不能因此認被害人對損害之發生亦與有過失，而有前
    揭過失相抵之適用。本件被上訴人所受上開損害，均肇因於
    吳光化為杉田公司負責人，利用投資人欲獲取財產上利益之
    心理，推出高出銀行定存利率之紅利給付約定之生活服務契
    約，以吸引投資大眾投入金錢，並與上訴人及各區總監間有
    非法經營銀行業務之犯意聯絡及行為分擔，則被上訴人損害
    之發生自係因上訴人與各區總監間及吳光化間之故意不法行
    為，依上開說明，尚難認被上訴人對損害之發生，與有過失
    。上訴人以被上訴人為杉田公司員工且購買生活服務契約、
    投資杉田公司，自應充份了解該契約及公司經營品項，甚至
    就契約期滿可取回本金及契約轉讓權益金之紅利，知之甚詳
    ，既經審慎思考後方購買生活服務契約，被上訴人所受之損
    害，即係因其為獲取高利息，出於個人意願之投資行為所致
    ，被上訴人亦自杉田公司取得投資獎金及之紅利，就損害之
    發生，被上訴人與有過失云云，核非可取。
  ㈣被上訴人得請求之損害賠償金額若干？
　　被上訴人主張其因上訴人共同參與非法吸金行為而以其名義
    投資或其妻梁嘉容名義投資如附表二所示之金額，共計受有
    844萬元之損害（按：被上訴人就如附表一所示金額請求上
    訴人賠償損害部分，經原審判決被上訴人敗訴確定），上訴
    人則辯稱以梁嘉容名義投資部分，並非被上訴人所投資等語
    。經查，被上訴人所稱如附表一、二所示之投資契約，業經
    檢察官於偵查中就杉田公司以Excel檔製作之業績總表檔案
    為開啟勘驗後以篩選功能在買受人欄位輸入「戴輝雄」、「
    梁嘉容」，並將無關欄位隱藏後，僅保留如「契約編號」、
    「契約名稱」、「收件日期」、「契約生效日期」、「買受
    人」、「經手人」等欄位而列印紙本附件，內容如附表一、
    二所示，有勘驗筆錄暨其附件附於106年度他字第1415號卷
    可稽，自堪認定。而如附表二編號1至10號所示買受人為梁
    嘉容之投資金額，均係以梁嘉容名義簽約，並以梁嘉容名義
    匯款或劃撥繳款等情，為被上訴人所不爭執（原審卷第100
    頁、本院卷第196頁），被上訴人雖稱以梁嘉容名義購買投
    資部分，實際上均由其所出資繳付云云，然如附表二編號1
    至10號所示投資金額既係以梁嘉容為契約買受人名義而簽約
    繳付，自屬梁嘉容所為之投資，況被上訴人亦陳稱其與配偶
    平均每月投資約50萬元等語（本院卷第206頁），縱使梁嘉
    容資金來源為被上訴人，乃被上訴人與梁嘉容間之內部關係
    ，被上訴人未能舉證證明杉田公司同意此部分實際投資人為
    被上訴人，自無礙杉田公司與梁嘉容間有投資關係之認定，
    被上訴人以資金來源均由其支付，就此部分主張係其受有損
    害而得請求賠償，核屬無據。至上訴人係於105年1月始擔任
    杉田公司總監，則就其於105年1月參與犯罪行為前之被上訴
    人投資如附表二編號11、12所示金額而生之損害，自不應負
    共同侵權行為之責。故被上訴人主張其因上訴人不法行為而
    投資，致受有損害，得請求上訴人賠償部分，僅附表二編號
    13、14所示之投資，並有郵政劃撥繳款收據為憑（本院卷第
    125頁），合計金額為124萬元。
  ㈤按損害賠償，除法律另有規定或契約另有訂定外，應以填補
    債權人所受損害及所失利益為限，民法第216 條第1 項定有
    明文。又基於同一原因事實受有損害並受有利益者，其請求
    之賠償金額，應扣除所受之利益，同法第216 條之1 亦定有
    明文。本件被上訴人因上訴人前述共同違反保護他人法律之
    侵權行為而支出如附表二編號13、14所示金額，合計受有12
    4萬元之損害，已如前述，而被上訴人最後一次係於105年3
    月15日購買新生活服務契約（附表二編號14所示，契約編號
    ：ED01629），此後被上訴人未再有購買杉田公司之契約紀
    錄，顯見被上訴人於105年3月15日以前已到期契約（即ㄧ年
    期收件日期為104年3月15日以前之契約），均應已取回本金
    及取得約定之紅利，否則被上訴人豈有在未取回本金及紅利
    情況下，又續購杉田契約之理。且如附表ㄧ所示買受人為被
    上訴人之新生活服務契約投資，僅編號14至18所示共5筆，
    投資金額合計300萬元，均為一年期年繳型，該契約皆於105
    年3月15日前即已期滿，被上訴人應已取回本金及取得契約
    轉讓權益金之紅利，紅利金額依前述一年期年利率為3.75%
    計算，被上訴人應已取得紅利共計11萬2500元（0000000×3.
    75%=112500），被上訴人辯稱其未取得紅利，不足採信。是
    依民法第216條之1之規定，經損益相抵後，被上訴人尚有損
    害112萬7500元（0000000-000000=0000000），得請求上訴
    人賠償。
六、綜上所述，被上訴人依民法第184 條第2 項規定，請求上訴
    人給付，其請求在112萬7500元及自起訴狀繕本送達翌日即1
    07 年5月29日起至清償日止按年息5%計算利息範圍內，即屬
    正當，應予准許。逾此部分之請求，即非正當，不應准許。
    原審就上開應予准許部分，為上訴人敗訴之判決，核無不合
    ，上訴意旨指摘原判決此部分不當，求予廢棄改判，為無理
    由，應駁回其上訴。上開不應准許部分，原審為上訴人敗訴
    之判決，尚有未洽，上訴意旨指摘原判決此部分不當，求予
    廢棄改判，為有理由，爰由本院廢棄改判如主文第2項所示
    。本件事證已明，兩造其餘攻防及所用證據，均不影響判決
    結果，毋庸一一論列，附此敘明。
七、據上論結，本件上訴為一部有理由，一部無理由，判決如主
    文。
中　　華　　民　　國　 111　　年　　4 　　月　　8 　　日
                            民事第四庭
                                審判長法  官  甯  馨
                                      法  官  何悅芳
                                      法  官  徐文祥
以上正本證明與原本無異。
上訴人不得上訴。
被上訴人如對本判決上訴，須於判決送達後20日內向本院提出上
訴狀，其未表明上訴理由者，應於上訴後20日內向本院提出上訴
理由書（均須按他造當事人之人數附繕本）。上訴時應提出委任
律師或具有律師資格之人之委任狀，並依附註條文規定辦理。如
委任律師提起上訴者，應一併繳納上訴審裁判費。
中　　華　　民　　國　 111　　年　　4 　　月　　8 　　日
                                      書記官  蔡妮庭
附註：
民事訴訟法第466條之1：
對於第二審判決上訴，上訴人應委任律師為訴訟代理人，但上訴
人或其法定代理人具有律師資格者，不在此限。
上訴人之配偶、三親等內之血親、二親等內之姻親，或上訴人為
法人、中央或地方機關時，其所屬專任人員具有律師資格並經法
院認適當者，亦得為第三審訴訟代理人。
第1項但書及第2項情形，應於提起上訴或委任時釋明之。


附表一：
編號 買受人 投資金額（新臺幣） 收件日期 匯款金額（新臺幣） 契約名稱 1 梁嘉容 80,000元 102.10.14 80,000元 生活服務契約一年期 2 梁嘉容 240,000元 102.11.28 240,000元 生活服務契約一年期 3 梁嘉容 320,000元 103.2.17 320,000元 生活服務契約一年期 4 梁嘉容 320,000元 103.6.20 320,000元 生活服務契約一年期 5 梁嘉容 320,000元 103.8.18 320,000元 生活服務契約一年期 6 梁嘉容 320,000元 103.9.26 320,000元 生活服務契約一年期 7 梁嘉容 360,000元 103.10.27 360,000元 生活服務契約一年期 8 梁嘉容 320,000元 103.10.27 320,000元 生活服務契約一年期 9 梁嘉容 320,000元 103.10.27 320,000元 生活服務契約一年期 10 梁嘉容 360,000元 103.12.29 360,000元 生活服務契約一年期 11 梁嘉容 320,000元 103.12.29 320,000元 生活服務契約一年期 12 梁嘉容 320,000元 103.12.29 320,000元 生活服務契約一年期 13 梁嘉容 250,000元 104.2.17 250,000元 新生活服務約一年期 14 戴輝雄 1,000,000元 103.3.27 1,000,000元 生活服務約一年期 15 戴輝雄 360,000元 103.11.18 360,000元 生活服務約一年期 16 戴輝雄 320,000元 103.11.18 320,000元 生活服務約一年期 17 戴輝雄 320,000元 103.11.18 320,000元 生活服務約一年期 18 戴輝雄 1,000,000元 104.1.20 1,000,000元 新生活服務約一年期 19 梁嘉容 320,000元 103.8.18 320,000元 生活服務約一年期 20 梁嘉容 500,000元 104.4.15 500,000元 新生活服務約一年期    合計 767萬元  


附表二：
編號 買受人 投資金額（新臺幣） 收件日期 匯款金額（新臺幣） 契約名稱 1 梁嘉容 40,000元 103.7.9 40,000元 生活服務契約三年期 2 梁嘉容 120,000元 103.7.9 120,000元 生活服務契約躉繳三年期 3 梁嘉容 120,000元 104.2.17 120,000元 生活服務契約躉繳三年期 4 梁嘉容 1,500,000元 104.9.11 1,500,000元 新生活服務契約一年期 5 梁嘉容 1,000,000元 104.11.9 1,000,000元 新生活服務契約一年期 6 梁嘉容 1,000,000元 104.12.29 1,000,000元 新生活服務契約一年期 7 梁嘉容 1,000,000元 105.1.22 1,000,000元 新生活服務契約一年期 8 梁嘉容 1,000,000元 105.2.4 1,000,000元 新生活服務契約一年期 9 梁嘉容 240,000元 105.3.15 240,000元 新生活服務契約躉繳三年期 10 梁嘉容 1,000,000元 105.4.21 1,000,000元 新生活服務契約一年期 11 戴輝雄 500,000元 104.5.14 500,000元 新生活服務契約一年期 12 戴輝雄 1,000,000元 104.7.6 1,000,000元 新生活服務契約一年期 13 戴輝雄 1,000,000元 105.1.26 1,000,000元 新生活服務約一年期 14 戴輝雄 240,000元 105.3.15 240,000元 新生活服務契約躉繳三年期    合計 844萬元